臺中高等行政法院判決
　　　　　　　　　　　　　　　　　　 94年度訴字第00144號
　　　　　　　　　　　　　　　.
原　　　告　甲○○
訴訟代理人　丙○○
被　　　告　臺中市政府
代　表　人　乙○○
訴訟代理人　戊○○
　　　　　　丁○○
上列當　事人間因優惠存款事件，原告不服教育部中華民國94年
2月3日台訴字第0930167253A號訴願決定，提起行政訴訟，本院
判決如下︰
　　主  文
原告之訴駁回。
訴訟費用由原告負擔。
　　事  實
一、事實概要：緣原告自民國68年8月1日至88年1月31日止分別
    任教於台中縣霧峰國民小學及台中市台中國民小學，自88
    年2月1日起轉任台中市私立育仁國民小學，嗣經財團法人中
    華民國私立學校教職員工退休撫卹基金管理委員會（下稱私
    立學校退撫基金會）以92年7月15日（92）退字第0824號函
    核定原告於92年8月1日退休生效。因公校舊制年資採計17年
    6月，應支給1,436,390元，由被告機關另行轉發。原告於92
    年10月16日向被告陳情，其自私立學校退休，曾任公立學校
    服務之退休舊制年資，由被告核發之退休金1,436,390元及
    中央信託局支付之公務人員保險養老給付1,414,980元，請
    准比照公立學校退休教師支領之一次退休金辦理優惠存款，
    經被告於92年10月30日以府人給字第0920172032號函陳教育
    部釋示就原告曾任公立學校服務之舊制退休年資，所領取之
    一次退休金及公保養老給付可否辦理優惠存款。案經教育部
    於92年11月4日台人（三）字第0920163239號函復被告略以
    ：公立學校現職專任教職員依學校教職員退休條例規定辦理
    退休時，所領取之一次退休金及公保養老給付得辦理優惠存
    款。私立學校教師辦理退休時，得併計未領退休金或資遣費
    之公立學校編制內、專任、合格且有給教師年資併計退休，
    並由最後服務公立學校之主管教育行政機關編列預算就該公
    立學校教師年資支給一次退休金，惟以私立學校教師非依學
    校教職員退休條例規定辦理退休，故其一次退休金及公保養
    老給付尚不合辦理優惠存款。被告乃於92年11月7日以府人
    給字第0920175855號函復原告略以：有關台端陳情自私立學
    校教師辦理退休，曾任退撫新制施行前之公立學校教師年資
    之退休給與及公保養老給付，經教育部書函釋示於私立學校
    辦理退休時所領之一次退休金及公保養老給付尚不合辦理優
    惠存款。原告復多次向被告陳情，經被告於92年11月18日以
    府人給字第092018130611號函及93年8月17以府人給字第
    0930130178號函再建請教育部研議就私立學校退休人員曾任
    公立學校舊制年資所領取之一次退休金及公保養老給付得比
    照公校退休人員辦理退休金優惠存款，以照顧私校退休教師
    生活，均經教育部函復原告並副知被告，認為私立學校教師
    非依學校教職員退休條例規定辦理退休，原告不符辦理優惠
    存款。原告復於93年11月2日再次向被告陳情請求比照退休
    公務人員一次退休金優惠存款辦法第2條規定辦理優惠存款
    ，經被告機關於93年11月5日以府人給字第0930181136號函
    為否准。原告不服，提起訴願，遭訴願決定駁回，遂提起本
    件行政訴訟。
二、兩造聲明：
    (一)原告聲明求為判決：
    1.訴願決定及原處分均撤銷。
    2.被告應作成准予原告就曾任退撫新制施行前之服務公校舊
      制退休金1,436,390元及公保養老給付1,414,980元，辦理
      優惠存款之行政處分。
　　(二)被告聲明求為判決：駁回原告之訴。
三、兩造之陳述：
    (一)原告主張之理由：
    1.查原告不服被告93年11月5日府人字第0930181136號函所
      為處分、教育部94年2月3日台訴字第0930167253A號訴願
      決定書，爰依行政訴訟法第5條第2項規定提起行政訴訟。
    2.原告自68年8月1日至88年1月31日止分別服務於台中縣霧
      峰國民小學及台中市台中國民小學，另自88年2月1日起轉
      任台中市私立育仁國民小學，此有財團法人中華民國私立
      學校教職員工退休撫卹基金管理委員會（下稱私立學校退
      撫基金會）（92）基安字第1362號函可稽，嗣因病於92年
      8月1日經私立學校退撫基金會核准退休，亦有該基金會（
      92）退字第0824號函可考。原告服務公校年資20年6個月
      轉任私校4年6個月因病退休，轉任私校時正因教育部開放
      公私校互轉並計年資，方行轉任私校，轉任之時亦經被告
      機關同意備查。依憲法比例原則，原告原曾服務公校舊制
      年資17年6個月，不應剝奪原告於服務公立學校期間得依
      「退休公務人員一次退休金優惠存款辦法」第2條規定辦
      理優惠存款之既得權益。原告退休時已於92年8月收到由
      被告機關支付之退休金1,436,390元整，及另由中央信託
      局公務人員保險處支付之公保養老給付1,414,980元整，
      亦有中央信託局公務人員保險處92-N0-000000養老給付通
      知書及給付支票可證。教育部於92年10月24日台人（三）
      字第0920155897號函亦請被告機關准予原告辦理優惠存款
      。
    3.教育部92年9月2日台人（三）字第0920120109號函「說明
      ：．．．三、另查公私立學校校長、教師相互轉任併計年
      資辦理退休、撫恤、資遣作業注意事項第2條規定：『私
      立學校校長教師辦理退休、撫恤、資遣時，除依私立學校
      教職員工退休撫卹辦法及資遣規定採計年資外，得併計未
      領退休金或資遣費之公立學校編制內專任合格校長、教師
      、年資，並依私立學校教職員工退休撫卹辦法及資遣規定
      核計給與，其屬公立學校校長、教師年資，由最後服務公
      立學校之主管教育行政機關編列預算一次支給。』．．．
      四、．．．案內查羅師（即原告）於退撫新制實施後，曾
      任公立學校之年資．．．卻未支付退休給與，除不符合權
      利義務對等原則外，亦影響渠權益甚鉅。五、茲依現行規
      定，曾任私立學校教師轉任公立學校後，得併計公私校編
      制內專任合格有給教師之年資辦理退休，本部基於公、私
      平衡原則，併為解決私立學校校長、教師於八十五年二月
      一日學校教職員退撫新制實施後，曾任公立學校校長、教
      師年資應由何機關支付退撫給與之疑義，業擬具私立學校
      法第六十四條修正草案，明確規定私立學校校長、教師曾
      任公立學校校長、教師年資，應付之退休、撫恤、資遣給
      與．．．在該修正草案尚未完成立法程序前．．．仍建請
      由貴會支付，以臻公平。」以上是原告服務公校新制三年
      年資之退休金自92年8月起一直陳情給予支付，經教育部
      多次召開研擬會議最後遲至93年6月才由被告機關支付該
      筆退休金。綜上除不符合權利義務對等原則外，亦影響原
      告權益甚鉅，教育部既提案擬具私立學校法第64條修正草
      案，明確規定私學校校長、教師曾任公立學校校長、教師
      年資，應付之退休、撫恤、資遣給與。並應針對公私校教
      師互轉年資並計退休，曾任公立學校教師於轉任私立學校
      後，得併計公、私校編制內專任合格有給教師之舊制年資
      退休金給與辦理優惠存款辦法一併修正。未明訂公校轉私
      校其公校舊制年資之退休金得予辦理公教人員優惠存款，
      此乃教育部頒佈公私校教師互轉年資併計之配套細則未臻
      完備，今縱有疑義亦不該犧牲曾服務公校之私校退休教師
      其原有權益，應尋求補救措施，在該修正草案未完成前仍
      請給予適用比照辦理優惠存款，以符合權利義務對等原則
      ，以臻公平。
    4.被告機關93年8月17府人給字第0930130178號函更於說明
      三：私立學校教師辦理退休由最後服務公立學校之主管教
      育行政機關編列預算就該公立學校教師年資支給一次退休
      金．．．曾任公立學校舊制年資所領取之一次退休金及公
      保養老給付得比照公立學校退休人員辦理優惠存款，以符
      合公平。
    5.原告在公私立學校年資得合併計算，如不准前開在公立學
      校服務舊制年資17年6個月退休金及公保養老給付辦理優
      惠存款，將造成原告之權利分割適用之矛盾情形，且前開
      辦理優惠存款辦法亦未明確指出原告此種情形，不得辦理
      優惠存款，故原告得就前開被告機關支付之退休金及公保
      養老給付，准予適用比照辦理優惠存款，核屬有據，且符
      合比例原則及正當性暨保障原告之既得權，以保障原告之
      教師權益。
    6.本件原告既經被告同意公私校互轉併計年資，而於私校退
      休，形式上雖係於私校辦理退休，但實質上就「曾任職公
      立學校」部分應兼具於公立學校辦理退休，舊制退休金亦
      在原任職公校「台中國小」領取，即有「公立學校退休教
      職員一次退休金優惠存款辦法第二條」及「學校退休教職
      員公保養老給付金額優惠存款要點第二點」規定之適用，
      雖該二條規定「依學校教職員退休條例辦理退休」始有適
      用優惠存款，但此二條規定並未周延，惟觀其規定意旨，
      並未排斥適用本件原告公私校合併計算年資而嗣於92年8
      月1日於私校退休之情形，故原告所請求之曾任公立學校
      舊制年資所領取之一次退休金及公保養老給付部分，仍得
      適用或比照適用前開優惠存款辦法，以符合憲法比例原則
      及正當性，並保障原告之曾任公校舊制年資之既得權。
    (二)被告答辯之理由：
    1.原告為台中市私立育仁小學教師，經私立學校退撫基金會
      以92年7月15日（92）退字第0824號函核定於92年8月1日
      退休生效，函內敘明：私校年資採計4年6月，由私立學校
      退撫基金會支給369,357元。公校舊制年資採計17年6月，
      應支給1,436,390元，由被告機關另行轉發，公校新制年
      資採計3年，應支給246,238元，由公務人員退休撫卹基金
      管理委員會轉發。案經被告於92年8月1日以府人給字第
      0920118331號函請台中市台中國小（原告最後服務之公立
      學校）略以：台中市私立育仁小學教師甲○○退休案經私
      立學校退撫基金會核定，原告曾任貴校教師應支給退休金
      1,436,390元，請依請領退休金手續辦理，款在被告機關
      92年度公教人員退休給付項下支應。
    2.原告於92年10月16日向被告陳情渠自私立學校退休，曾任
      公立學校服務之退休舊制年資，由被告核發之退休金及中
      央信託局支付之公務人員保險養老給付，請准比照公立學
      校退休教師支領之一次退休金辦理優惠存款被告於92年10
      月30日以府人給字第0920172032號函陳教育部釋示就原告
      曾任公立學校服務之舊制退休年資，所領取之一次退休金
      及公保養老給付可否辦理優惠存款。案經教育部於92年11
      月4日台人（三）字第0920163239號函復被告略以：公立
      學校現職專任教職員依學校教職員退休條例規定辦理退休
      時，所領取之一次退休金及公保養老給付得辦理優惠存款
      。私立學校教師辦理退休時，得併計未領退休金或資遣費
      之公立學校編制內、專任、合格且有給教師年資併計退休
      ，並由最後服務公立學校之主管教育行政機關編列預算就
      該公立學校教師年資支給一次退休金，惟以私立學校教師
      非依學校教職員退休條例規定辦理退休，故其一次退休金
      及公保養老給付尚不合辦理優惠存款。被告於92年11月7
      日以府人給字第0920175855號函將教育部上開釋示復知原
      告略以：有關台端陳情自私立學校教師辦理退休，曾任退
      撫新制施行前之公立學校教師年資之退休給與及公保養老
      給付，經教育部書函釋示於私立學校辦理退休時所領之一
      次退休金及公保養老給付尚不合辦理優惠存款。
    3.原告復於92年11月12日、93年1月15日及93年8月12日向被
      告機關陳情略以：被告機關建請教育部辦理原告申請服務
      公校舊制年資17年6個月，由教育主管機關台中市政府支
      付之退休金及中央信託局支付之公保養老給付予以辦理優
      惠存款，經教育部再函台中市政府尚不合辦理，教育部釋
      示誠屬不合情理，惠請被告機關轉陳教育部研議補充公私
      校互轉細則准予原告曾服務公校舊制年資辦理優惠存款，
      以照顧退休教師生活。案經被告於92年11月18日以府人給
      字第09201810611號函及93年8月17日以府人給字第
      0930130178號函再建請教育部研議就私立學校退休人員曾
      任公立學校舊制年資所領取之一次退休金及公保養老給付
      得比照公校退休人員辦理退休金優惠存款，以照顧私校退
      休教師生活。教育部針對上開陳情以92年12月2日台人（
      三）字第0920177236號函及93年9月3日台人（三）字第
      0930110722號函逕復原告並副知被告略以：公立學校現職
      專任教職員依學校教職員退休條例規定辦理退休時，所領
      取之一次退休金及公保養老給付得辦理優惠存款。私立學
      校教師辦理退休時，得併計未領退休金或資遣費之公立學
      校編制內、專任、合格且有給教師年資併計退休，並由最
      後服務公立學校之主管教育行政機關編列預算就該公立學
      校教師年資支給一次退休金，惟以私立學校教師非依學校
      教職員退休條例規定辦理退休，故其一次退休金及公保養
      老給付均不合辦理優惠存款。
    4.原告復於93年11月2日向被告陳情，請准予服務公校舊制
      年資17年6個月及公保養老給付適用比照「退休公務人員
      一次退休金優惠存款辦法」第2條規定辦理優惠存款。被
      告於93年11月5日以府人給字第0930181136函號復原告略
      以，有關渠聲請自私立學校辦理退休，曾任退撫新制前之
      公立學校教師年資之退休給與及公保養老給付，請准予辦
      理退休金優惠存款乙節，前經教育部函釋，公、私立學校
      教師退休制度本有不同，私立學校教師非依學校教職員退
      休條例規定辦理退休，故不符辦理優惠存款之規定。
    5.原告於93年11月30日向教育部提起訴願，經教育部以94年
      2月3日台訴字第0930167253A號訴願決定駁回，其理由略
      以：因公、私立學校教師退休制度不同，依學校教職員退
      休條例第2條規定，稱學校教職員，係指各級公立學校現
      職專任教職員。原告係自私立學校退休老師非前揭退休條
      例規定適用之對象。是以被告機關於93年11月5日以府人
      給字第0930181136號函，否准原告自私立學校辦理退休，
      曾任退撫新制施行前之公立學校教師年資退休給與及公保
      養老給付，辦理優惠存款乙節，核其原處分與前揭相關法
      令及教育部函釋規定並無不合。揆諸前揭說明，原處分依
      法尚非無據，仍應予維持。
    6.按學校教職員退休條例第2條規定，本條例所稱學校教職
      員，係指各級公立學校現職專任教職員，依照規定資格任
      用，經呈報主管教育行政機關有案者。同條例施行細則第
      38條第1項規定，本條例修正施行前任職年資，依本條例
      修正施行前原規定標準核發之一次退休金，自願儲存時，
      得由政府金融機關受理優惠儲存，其辦法由教育部會商財
      政部定之。復查學校退休教職員一次退休金優惠存款辦法
      第2條規定，公立學校退休教職員一次退休金辦理優惠存
      款，須合於下列各款條件：(1)依學校教職員退休條例辦理
      退休。(2)退休時所任職務適用行政院訂定之全國軍公教員
      工待遇支給要點之公務人員俸額標準表支薪。(3)依中華民
      國85年2月1日學校教職員退休條例修正施行前原規定標準
      核發之一次退休金。另依學校退休教職員公保養老給付金
      額優惠存款要點第2點規定，公立學校退休教職員領取之
      一次退休金及公保養老給付金額辦理優惠存款時，須同時
      合於下列各款條件：(1)依學校教職員退休條例辦理退休。
      (2)退休時所任職務適用行政院訂定之全國軍公教員工待遇
      支給要點之公務人員俸額標準表支薪(3)依中華民國85年2
      月1日學校教職員退休條例修正施行前原規定標準核發之
      一次退休金。
    7.另查公私立學校校長、教師相互轉任併計年資辦理退休、
      撫卹、資遣作業注意事項第2條規定，私立學校校長、教
      師辦理退休、撫卹、資遣時，除依私立學校教職員工退休
      撫卹辦法及資遣規定採計年資外，另得併計未領退休金或
      資遣費之公立學校編制內專任合格有給校長、教師年資，
      並依私立學校教職員工退撫辦法及資遣規定核計給與，其
      屬公立學校校長、教師年資，由最後服務公立學校之主管
      教育行政機關編列預算一次支給。
    8.綜上所述，台中市私立育仁小學退休教師甲○○自92年10
      月起數次向被告陳情渠自私校退休，曾任公立學校服務之
      舊制年資，由被告核發之退休金及中央信託局支付之公務
      人員保險養老給付，請准比照公立學校退休教師辦理優惠
      存款，惟被告依相關法令及教育部函釋，亦多次函復原告
      渠係自私校退休，所支領之一次退休金及公保養老給付，
      均不合辦理優惠存款，依法有據。
　　理  由
一、按「本條例所稱學校教職員，係指各級公立學校現職專任教
    職員，依照規定資格任用，經呈報主管教育行政機關有案者
    。」為學校教職員退休條例第2條所明定。次按「本條例修
    正施行前任職年資，依本條例修正施行前原規定標準核發之
    一次退休金，自願儲存時，得由政府金融機關受理優惠儲存
    ，其辦法由教育部會商財政部定之。」為同條例施行細則第
    38條第l項所規定。復按學校退休教職員一次退休金優惠存
    款辦法第2條明定：「公立學校退休教職員一次退休金辦理
    優惠存款，須合於下列各款條件：(1)依學校教職員退休條
    例辦理退休。(2)退休時所任職務適用行政院訂定之全國軍
    公教員工待遇支給要點之公務人員俸額標準表支薪。(3)依
    中華民國85年2月l日學校教職員退休條例修正施行前原規定
    標準核發之一次退休金。」另按學校退休教職員公保養老給
    付金額優惠存款要點第2點規定：「公立學校退休教職員領
    取之1次退休金及公保養老給付金額辦理優惠存款時，須同
    時合於下列各款條件：(l)依學校教職員退休條例辦理退休
    。(2)退休時所任職務適用行政院訂定之全國公務員工待遇
    支給要點之公務人員俸額標準表支薪。(3)依中華民國85年2
    月l日學校教職員退休條例修正施行前原規定標準核發之1次
    退休金。」又依公私立學校校長、教師相互轉任併計年資辦
    理退休、撫卹、資遣作業注意事項第2點規定：「私立學校
    校長、教師辦理退休、撫卹、資遣時，除依私立學校教職員
    工退休撫卹辦法及資遣規定採計年資外，另得併計未領退休
    金或資遣費之公立學校編制內專任合格有給校長、教師年資
    ，並依私立學校教職員工退撫辦法及資遣規定核計給與，其
    屬公立學校教長、教師年資，由最後服務公立學校之主管教
    育行政機關編列預算一次支給。」教育部於92年ll月4日台
    人 (三)字第0920163239號函明示：「公立學校現職專任教
    職員依學校教職員退休條例規定辦理退休時，所領取之一次
    退休金及公保養老給付得辨理優惠存款。私立學校教師辨理
    退休時，得併計未領退休金或資遣費之公立學校編制內、專
    任、合格且有給教師年資併計退休，並由最後服務公立學校
    之主管教育行政機關編列預算就該公立學校教師年資支給一
    次退休金，惟以私立學校教師非依學校教職員退休條例規定
    辦理退休，故其一次退休金及公保養老給付尚不合辦理優惠
    存款。」
二、經查，原告為台中市私立育仁小學教師，經私立學校退撫基
    金會以92年7月15日（92）退字第0824號函核定於92年8月1
    日退休。其在私校年資採計4年6月，由私立學校退撫基金會
    支給369,357元。公校舊制年資採計17年6月，應支給
    1,436,390元，由被告機關轉發，公校新制年資採計3年，應
    支給246,238元，由公務人員退休撫卹基金管理委員會轉發
    ，為兩造所不爭。原告係自台中市私立育仁小學教師退休，
    非自公立學校教師退休，原告因非依學校教職員退休條例辦
    理退休，依首揭法令及教育部函釋之規定，原告自無得為辦
    理優惠存款之適用。又原告其退休前在公立學校服務之年資
    ，均已採計年資由被告或公務人員退休撫卹基金管理委員會
    發給退休金，已如前述，並無剝奪原告領取退休金之權利，
    至於其在公立學校舊制年資所支付一次退休金及公保養老給
    付，因不合辦理優惠存款之規定，而不予辦理優惠存款，並
    無違憲法比例原則及正當性。至於教育部92年10月24日台人
    （三）字第0920155897號函，係教育部就原告陳情其曾任公
    立學校教師服務年資之退休金及公保養老給付，建請比照公
    立學校退休教師辦理一次退休金及公保養老給付優惠存款，
    由教育部檢附原陳情函影本移由被告機關依法處理逕復，並
    非教育部命被告機關准予原告辦理優惠存款，原告認教育部
    已請被告機關准予原告辦理優惠存款，尚有誤會。
三、綜上所述，原告上開主張，均不足採。從而，被告機關以93
    年ll月5日府人給字第Ｚ○○○○○○○○○號函，否准原告申請自私
    立學校辦理退休，曾任退撫新制施行前之公立學校教師年資
    退休給與及公保養老給付，辦理優惠存款，核無違誤，訴願
    決定遞予維持，亦無不合，原告仍執前詞訴請撤銷，並請求
    被告應作成准予原告就曾任退撫新制施行前之服務公校舊制
    退休金1,436,390元及公保養老給付1,414,980元，辦理優惠
    存款之行政處分，為無理由，應予駁回。另兩造其餘之主張
    ，與本件判決之結果無影響，毋庸逐一加以論述，附此敘明
    。
四、據上論結，本件原告之訴為無理由，依行政訴訟法第195條
    第1項後段、第98條第3項前段，判決如主文。
中　　華　　民　　國　　94　  年　　5　　月　　25　 　日
                第三庭審判長法  官　沈　應　南
                            法  官　許　武　峰
                            法  官　林　秋　華
以上正本證明與原本無異。
如不服本判決，應於判決送達後20日內向本院提出上訴書狀，其
未表明上訴理由者，應於提起上訴後20日內向本院提出上訴理由
書（須依對造人數附具繕本）；如於本判決宣示或公告後送達前
提起上訴者，應於判決送達後20日內補提上訴理由書（須附繕本
）。未表明上訴理由者，逕以裁定駁回。
提起上訴應預繳送達用雙掛號郵票390元（34元及5元郵票各10份
)。
中　　華　　民　　國　　94　  年　　5　　月　　25　 　日
                            書記官　王　百　全
